【裁判字號】    90,易,633
【裁判日期】    901012
【裁判案由】    違反就業服務法
【裁判全文】
臺灣新竹地方法院刑事判決                            九十年度易字第六三三號
    公  訴  人  臺灣新竹地方法院檢察署檢察官
    被      告  乙○○
                甲○○
右列被告等因違反就業服務法案件，經檢察官聲請簡易判決處刑（九十年度偵字第二
八七八號），本院竹東簡易庭簽改適用通常程序 (九十年度竹東簡字第九九號)，本
院判決如左：
    主  文
甲○○違反任何人不得媒介外國人非法為他人工作之規定，科罰金新臺幣壹拾萬元。
如易服勞役，以新臺幣玖佰元即銀元參佰元折算壹日。
乙○○部分，免訴。
    事  實
一、甲○○明知王健源、張道運、陳森發、江忠平、鄭慶耀等五人均係澳門居民，並
    經生霖營造有限公司（下稱生霖公司）申請來臺擔任板模工工作，而鄭忠民則係
    澳門居民並未在臺灣地區領有工作許可，竟於民國九十年二月二十四日，在新竹
    縣寶山鄉○○村○○路上「華邦家園」工地，媒介王健源、張道運、陳森發、江
    忠平、鄭慶耀及鄭忠民等六人為乙○○非法聘僱於該工地內從事板模工作（乙○
    ○非法聘僱澳門居民部分已經判決確定在案，應為免訴判決，容後詳述) 。嗣為
    警於同年月二十五日循線查獲。
二、案經新竹縣警察局竹東分局報告臺灣新竹地方法院檢察署檢察官聲請簡易判決處
    刑，本院竹東簡易庭簽改適用通常程序審理。
    理  由
壹、有罪(被告甲○○)部分：
一、經查被告甲○○對於明知王健源（聲請簡易判決處刑書誤載為王建源）、張道運
    、陳森發、江忠平、鄭慶耀等五人均屬澳門居民經生霖公司申請來臺擔任板模工
    工作、鄭忠民亦係澳門居民並未在臺灣地區領有工作許可，而媒介該六人予乙○
    ○聘僱於華邦家園工地工作等情，均坦白承認，核與被告乙○○供述及証人即生
    霖公司員工陳豐源、証人王健源、張道運、陳森發、江忠平、鄭慶耀等人証述情
    節大致相符，此外並有生霖公司公司執照影本、營利事業登記証影本、營造業登
    記証影本、行政院勞委會九十年八月十日台九十勞職外字第○二二三五四七號函
    暨外勞聘僱查詢表、聘僱許可函影本、九十年九月六日台九十勞職外字第○二二
    四一六七號函暨聘僱許可函以及內政部警政署入出境管理局九十年九月七日九十
    境信昌字第○六○○六七號函暨入出境紀錄在卷可資佐証，堪認被告甲○○上開
    自白與事實相符。被告甲○○雖另以不知違法置辯，惟按不得因不知法律而免除
    刑事責任，刑法第十六條前段定有明文，本件被告甲○○既知悉王健源等六人均
    係澳門居民，其中王健源、張道運、陳森發、江忠平及鄭慶耀均係生霖公司申請
    來臺擔任板模工、鄭忠民則未在臺灣地區領有工作許可証，仍媒介該六人予被告
    乙○○非法聘僱，其對於各該犯罪構成要件既均有認識而仍實行，縱不知香港澳
    門關係條例、就業服務法之相關規定，仍無解於上開犯罪之成立。本件事証明確
    ，被告甲○○上開犯行堪予認定，應予依法論科。
二、按香港澳門關係條例第十三條第一項規定，香港或澳門居民受聘僱在臺灣地區工
    作，準用就業服務法第五章至第七章有關外國人聘僱、管理及處罰之規定。核被
    告甲○○媒介澳門居民王健源等六人予被告乙○○非法聘僱，係違反就業服務法
    第五十六條規定，而應依同法第五十九條第一項論處。被告同時媒介六名澳門居
    民予被告乙○○非法聘僱，所侵害者為一個社會法益，仍只成立一罪。本件公訴
    人雖僅就被告甲○○媒介王健源、張道運、陳森發、江忠平及鄭慶耀等人予被告
    乙○○非法聘僱部分提起公訴（聲請簡易判決處刑），然而被告媒介鄭忠民予被
    告乙○○非法聘僱部分，與檢察官提起公訴之上開犯行間，具有單純一罪之關係
    ，已如前述，本院自得併予審理判決。爰審酌被告犯罪之動機、目的、手段、方
    法、媒介澳門居民非法受聘僱對國內就業市場造成之不利影響、媒介非法工作之
    人數、時間以及其犯後之態度等一切情狀，量處如主文所示之刑，並諭知易服勞
    役之折算標準，以示懲儆。
貳、免訴(被告乙○○)部分：
一、公訴意旨略謂：被告乙○○自九十年二月二十四日起至同年月二十五日止，在新
    竹縣寶山鄉○○村○○路上「華邦家園」工地內，以每人每日新台幣 (下同)二
    千元之代價，非法聘僱生霖公司申請來臺擔任板模工之澳門居民王健源、張道運
    、陳森發、江忠平、鄭慶耀等人，因認為被告違反就業服務法第五十三條第三款
    之規定，應依同法第五十八條第一項後段處罰等語。
二、按案件曾經判決確定者，應諭知免訴判決，刑事訴訟法第三百零二條第一款定有
    明文。經查本件被告乙○○前於九十年四月間，以每人每日薪資二千三百元，非
    法聘僱他人合法申請聘僱之澳門居民梁振棠、梁富華、徐偉俊、林子欣等人，在
    其位於新竹縣寶山鄉○○村○○路「華邦家園」工地內工作，已經本院竹東簡易
    庭於九十年七月十七日以九十年度竹東簡字第八九號判決判處罰金十五萬元，於
    同年七月三十一日確定在案，有該判決書及本院公務電話紀錄一紙在卷可稽。被
    告乙○○前開非法聘僱澳門居民，與本案非法聘僱澳門居民，時間緊接、均聘僱
    於「華邦家園」工地內工作，且觸犯基本構成要件相同之罪名，另質諸被告乙○
    ○亦表示：「（問：你二月二十五日被查獲之後，於九十年四月份為什麼又僱一
    批？）因為我承攬的華邦家園的工程還沒有完成，本於一貫作業的意思（聘僱）
    」等語，顯見被告所涉本案非法聘僱澳門居民，與上開本院竹東簡易庭九十年度
    竹東簡字第八九號判決所認定之非法聘僱澳門居民間，係本於一貫之犯意所為，
    而具有連續犯之裁判上一罪關係。從而被告乙○○非法聘僱澳門居民乙節暨經本
    院竹東簡易庭判決確定在案，檢察官復就屬同一案件之非法聘僱澳門居民重複起
    訴，於法尚有未洽，揆諸上開法條規定，本件就被告乙○○部分即應諭知免訴判
    決。
據上論斷，應依刑事訴訟法第四百五十二條、第二百九十九條第一項前段、第三百零
二條第一款，香港澳門關係條例第十三條第一項、就業服務法第五十九條第一項、第
五十六條，刑法第十一條前段、第四十二條第二項，罰金罰鍰提高標準條例第二條，
現行法規所定貨幣單位折算新臺幣條例第二條，判決如主文。
本案經檢察官吳金棟到庭執行職務。
中      華      民      國      九十      年      十      月    十二    日
                                臺灣新竹地方法院刑事第二庭
                                    法  官  王永春
右正本證明與原本無異。
如不服本判決，應於判決送達後十日內，向本院提出上訴狀。
                                    書記官  馮玉玲
中      華      民      國      九十      年      十      月    十二    日
附錄本案論罪科刑法條：
就業服務法第五十九條
違反第五十六條規定者，處六月以下有期徒刑、拘役或科或併科新台幣十
五萬元以下罰金。
意圖營利而犯前項之罪者，處三年以下有期徒刑、拘役或科或併科新台幣
六十萬元以下罰金。
以犯第一項之罪為常業者，處五年以下有期徒刑、拘役或科或併科新台幣
一百五十萬元以下罰金。
法人之代表人、法人或自然人之代理人、受雇人或其他從業人員，因執行
業務犯前三項之罪者，除處罰其行為人外，對該法人或自然人亦科以各該
項之罰金。
就業服務法第五十六條
任何人不得媒介外國人非法為他人工作。


司法院資訊處製作；財團法人民間司法改革基金會備份。
